臺灣高雄地方法院刑事裁定　　　　　　　　　　　　　 九十二年度自字第一一七號
　　自　訴　人　丙○○
　　　　　　　　乙○○
　　右二人共同
　　自訴代理人　歐陽志宏律師
　　被　　　告　甲○○
　　　　　　　　丁○○
　　右二人共同
　　選任辯護人　吳剛魁律師
右列被告因偽造文書等案件，經自訴人提起自訴，本院裁定如左：
    主  文
自訴駁回。
    理  由
一、自訴意旨略以：緣被告甲○○、丁○○與自訴人等均係高雄市前鎮區「摩天高雄
    大廈」之區分所有權人，被告甲○○因擔任該大樓管理委員會（以下稱管委會）
    第一任主任管理委員，依公寓大廈管理條例之規定，應負責檢附第一次區分所有
    權人會議紀錄及管理規約等文件，而向主管機關即高雄市前鎮區公所申請「摩天
    高雄大廈」管理委員會報備成立之事項；另被告丁○○則亦為該管委會之管理委
    員。被告甲○○、丁○○明知依公寓大廈管理條例第二十六條規定：「公寓大廈
    建築物所有權登記之區分所有權人達三分之二以上及其區分所有權比例合計三分
    之二以上時，起造人應於六個月內召集區分所有權人會議訂定規約，並向地方主
    管機關報備」、第三十一條第一項第一款規定有關規約之訂定，應有區分所有權
    人三分之二以上及其區分所有權比例合計三分之二以上出席，以出席人數四分之
    三以上及其區分所有權比例占出席人數區分所有權四分之三以上之同意行之、另
    第二十九條第四項則規定，區分所有人因故無法出席區分所有權人會議時，得以
    書面委託他人代理出席，然為使區分所有權人會議得以順利召開，並制訂管理規
    約，以憑此向主管機關辦理管委會成立報備之登記事宜，遂基於共同偽造文書、
    行使偽造文書及使公務員登載不實之犯意聯絡與行為分擔，於民國九十一年十月
    十九日所召開之區分所有權人會議中，渠等明知乙○○並未委託及授權丁○○代
    為出席、會議中並未實際討論管理規約之制定、亦未經由區分所有權人會議決議
    授權由管理委員會決定日後管理費之徵收標準及嗣後出席在場人數並未達五百八
    十八人等情事，竟責由被告丁○○於「摩天高雄大廈」社區區分所有權人名冊之
    「乙○○」欄上，偽簽「丁○○代」之不實事項後，再利用不知情紀錄人員陳美
    怡於區分所有權人大會會議紀錄中，偽造不實會議記錄事項與規約內容，嗣於九
    十一年十一月四日由被告甲○○持前開不實之區分所有權人會議記錄、偽造之規
    約及前開不實之「摩天高雄大廈」社區區分所有權人出席名冊等資料，持向主管
    機關即高雄市前鎮區公所申請成立報備登記，並使該區公所承辦人員據此上開不
    實事項，准予核發公寓大廈組織報備證明乙份，足以生損害於高雄市前鎮區公所
    公寓大廈管理登記之正確性、區分所有權人丙○○及乙○○等人。因認被告甲○○、丁○○共同涉犯刑法第二百十條偽造文書罪、第二百十六條行使偽造私文書
    罪及第二百十四條與使公務員登載不實罪云云。
二、按法院或受命法官於自訴案件第一次審判期日前訊問及調查結果，如認為案件有
    刑事訴訟法第二百五十二條至第二百五十四條之情形者，得以裁定駁回其自訴，
   同法第三百二十六條第三項定有明文。再按犯罪事實應依證據認定之，無證據不
    得推定其犯罪事實，刑事訴訟法第一百五十四條定有明文。又犯罪事實之認定，
    應憑真實之證據，倘證據是否真實尚欠明確，自難以擬制推測之方法，為其判斷
    之基礎；而認定犯罪事實之證據係指足以認定被告確有犯罪行為之積極證據而言
    ，該項證據自須適合於被告犯罪事實之認定，始得採為斷罪資料，最高法院五十
    三年著有臺上字第六五六號、二十九年上字第三一０五號判例。且刑事訴訟上證
    明之資料，無論其為直接或間接證據，均須達於通常一般之人均不致有所懷疑，
    而得確信其為真實之程度，始得據為有罪之認定，若其關於被告是否犯罪之證明
    未能達此程度，而有合理懷疑之存在，致使無從形成有罪之確信，根據「罪證有
    疑，利於被告」之證據法則，即不得遽為不利被告之認定，亦有最高法院七十六
    年度臺上字第四九八六號判例可稽。其以情況證據（即間接證據）斷罪時，尤須
    基於該證據在直接關係上所可證明之他項情況事實，本乎推理作用足以確證被告
    有罪，方為合法，不得徒憑主觀上之推想，將一般經驗上有利被告之其他合理情
    況逕予排除，此觀諸最高法院三十二年上字第六十七號判例意旨亦甚彰明。
三、訊據被告甲○○、丁○○均堅詞否認有何自訴人所指偽造文書等犯行。被告甲○○辯稱九十一年十月十九日所召開者係第三次區分所有權人大會，召集人為昱成
    建設公司副總經理吳向鵬，會議主席係陶樂平，當時渠等僅係單純之住戶，於會
    中始經推舉為十五名管理委員中之成員，被告甲○○則再經該管理委員互推擔任
    主任委員，從而對該次會議有關委託書之事宜，毫無知悉等情；另被告丁○○固
    坦承有於區分所有權人名冊中「乙○○」一欄上，偽簽「丁○○代」之不實事項
    後，惟迭以「因為有二次流會的紀錄，大家不希望這次再流會，希望管委會能趕
    快成立，當時在場有很多人，我們有聽到有人說九樓之三的乙○○有事不能來，
    如果沒有保全人員大樓的人身安全堪慮，我想說要服務社區，所以我就順應其他
    人的意思就代簽了」、「當時人很多一時我不記得是何人，但現場有人聽到。乙○○是我代簽的，但我沒有偽造文書的意思。」等語置辯。經查：
（一）按告訴人（含自訴人）之告訴（或自訴），係以使被告受刑事訴追為目的，是
      其陳述是否與事實相符，仍應調查其他事實以資審認，始得為不利被告之認定
      ，最高法院亦於五十二年著有臺上字第一三００號判例可資參照。右揭事實，
      雖據自訴人等提出「摩天高雄大廈」社區區分所有權人名冊、出席名冊，申請
      報備書、申請書檢查表及規約各一份等為證，然就本件自訴意旨觀之，被告甲○○既於九十一年十月十九日始經「摩天高雄大廈」社區召開第三次區分所有
      權人大會，並獲選為管委會主任委員，其是否即屬有權製作該次會議紀錄之人
      ？又若被告甲○○依法應就「摩天高雄大廈」管委會之成立事項，負責檢附相
      關資料而向主管機關申請報備，則其當係有權製作該相關申請文件（如：會議
      紀錄、申請書、申請書檢查表等），則縱令該文件之內容與事實有所出入，而
      據此向主管機關申請報備核准者，是否即應構成刑法第二百十六條、第二百十
      條之行使偽造私文書罪，非無疑義。再者，被告丁○○雖於所有權人出席名冊
      內簽署「丁○○代」之字句，惟其主觀上有無偽造私文書之故意？又其簽署「
      丁○○代」之舉，應否該當於刑法上偽造文書之構成要件？且被告甲○○、丁○○二人彼此間，是否確有行使偽造私文書之主觀犯意聯絡與行為分擔，亦均
      乏積極事證足資推認渠等確有自訴人所指犯行。
（二）再者，被告甲○○、丁○○業與自訴人等達成和解，雙方同意以「(1)本大廈設
      備（施）經研討無法劃分，Ｃ、Ｄ棟不能撤哨，故由財務分棟管理為努力方向
      。(2)管理委員出庭完畢後，再積極籌備召開臨時住戶大會」為條件，且承諾日
      後將由被告甲○○、丁○○二人盡力協助該社區相關事項之推動，共謀社區住
      戶之福祉等情，業據被告甲○○與丁○○於本院審理中供認屬實，並經自訴人
      等同意撤回本件自訴，此有撤回自訴狀一份附卷可參，足見雙方亦得認知此係
      單純之民事紛爭，要與刑事程序無涉。
四、綜上諸情參互以析，被告甲○○、丁○○所辯雖無從概予採信，然其間有合理之
    懷疑存在，無法達到確信其為真實之程度。揆諸前揭判例意旨及說明，即不得遽
    為不利於被告之認定。此外，復查無其他積極證據足認被告等有何前開犯行，自
    應將本件自訴駁回，以昭審適。
據上論斷，應依刑事訴訟法第三百二十六條第三項、第二百五十二條第十款，裁定如
主文。
中      華      民      國      九十三      年    三    月     三十     日
                                臺灣高雄地方法院刑事第十三庭
                                  審判長法  官  李  勝  琛
                                        法  官  曾  吉  雄
                                        法  官  陳  明  呈
右正本證明與原本無異。
如不服本裁定，應於裁定送達後五日內，向本院提出抗告狀。
                                        書記官  林  明  忠
中    華    民    國      九十三      年      三      月      三十      日
